【裁判字號】    99,消債聲,1
【裁判日期】    990831
【裁判案由】    聲請免責
【裁判全文】
臺灣臺北地方法院民事裁定             99年度消債聲字第1號
聲  請  人
即  債務人  乙○○
代  理  人  林心榆律師
上列當事人聲請消費者債務清理事件，本院裁定如下：
    主  文
債務人乙○○不免責。
    理  由
一、按法院為終止或終結清算程序之裁定確定後，除別有規定外
    ，應以裁定免除債務人之債務；又債務人有下列各款情形之
    一者，法院應為不免責之裁定，但債務人證明經普通債權人
    全體同意者，不在此限：一、於七年內曾依破產法或本條例
    規定受免責；二、隱匿、毀損應屬清算財團之財產，或為其
    他不利於債權人之處分；三、捏造債務或承認不真實之債務
    ；四、因浪費、賭博或其他投機行為，致財產顯然減少或負
    擔過重之債務，而生開始清算之原因；五、於清算聲請前一
    年內，已有清算之原因，而隱瞞其事實，使他人與之為交易
    致生損害；六、明知已有清算原因之事實，非基於本人之義
    務，而以特別利於債權人中之一人或數人為目的，提供擔保
    或消滅債務；七、隱匿、毀棄、偽造或變造帳簿或其他會計
    文件之全部或一部，致其財產之狀況不真確；八、故意於財
    產及收入狀況說明書為不實之記載，或有其他故意違反本條
    例所定義務之行為，消費者債務清理條例第132條、第134條
    分別定有明文。次按法院裁定開始清算程序後，債務人有薪
    資、執行業務所得或其他固定收入，而普通債權人之分配總
    額低於債務人聲請清算前2年間，可處分所得扣除自己及依
    法應受其扶養者所必要生活費用之數額者，法院應為不免責
    之裁定，但債務人證明經普通債權人全體同意者，不在此限
    ，復為同條例第133條所明定。
二、本件債務人乙○○聲請消費者債務清理事件，前經本院於民
    國98年12月31日裁定開始清算程序，並同時終止清算程序（
    本院98年度消債清字第6號），上開終止清算程序部分因未
    經抗告而確定，有上開裁定及送達證書回証在卷可稽。經本
    院通知全體無擔保債權人，就債務人乙○○應否免責乙節陳
    述意見結果，除未具狀陳述意見之合作金庫商業銀行股份有
    限公司（下稱合庫銀行）外，其餘全數債權人均具狀表明不
    同意債務人免責等情，有上開債權人之陳報狀在卷可佐。本
    件依債權人國泰世華商業銀行股份有限公司（下稱國泰世華
    銀行）、甲○（臺灣）銀行股份有限公司（下稱甲○銀行，
    原華僑商業銀行股份有限公司）、臺灣土地銀行股份限公司
    （下稱土地銀行）、華南商業銀行股份有限公司（下稱華南
    銀行）、萬泰商業銀行股份有限公司（下稱萬泰銀行）、大
    眾商業銀行股份有限公司（下稱大眾銀行）、香港商香港上
    海匯豐銀行股份有限公司（下稱匯豐銀行，包括原中華商業
    銀行股份有限公司）、渣打國際商業銀行股份有限公司（下
    稱渣打銀行）、遠東國際商業銀行股份有限公司（下稱遠東
    銀行）、聯邦商業銀行股份有限公司（下稱聯邦銀行）、臺
    新商業銀行股份有限公司（下稱臺新銀行）、臺北富邦銀行
    股份有限公司（下稱臺北富邦銀行）及中國信託商業銀行股
    份有限公司（下稱中國信託銀行）所提出之債務人信用卡及
    現金卡之消費明細表、交易明細表所示，觀諸債務人之消費
    明細均為預借現金，債務人使用國泰世華銀行信用卡於94年
    7月至95年1月間，每月均各預借現金新臺幣（下同）2萬元
    ，又於95年6月26日簡易通信貸款148,057元；債務人使用甲
    ○銀行信用卡分別於94年1月、2月、4月、5月、7月至10月
    、12月及95年1月，均各預借現金2萬元，於94年11月預借現
    金3萬元；債務人使用華南銀行信用卡，於94年12月密集累
    計預借現金達6萬元，於95年2月利用現金卡密集累積借款4
    萬元；債務人使用臺新銀行信用卡，於93年6月預借現金2萬
    元、93年12月預借現金4萬元、94年2月預借現金7萬元、94
    年11月預借現金4萬元、95年1月預借現金4萬元；債務人使
    用萬泰銀行現金卡於94年11月至12月共提領14萬元、95年1
    月至3月共提領11萬2千元；債務人使用土地銀行信用卡於94
    年12月29日預借現金1萬5千元、95年2月6日預借現金1萬5千
    元、95年2月27日預借現金1萬5千元；債務人使用匯豐銀行
    現金卡於93年8月至95年3月間，共借款151萬4,000元，而在
    94年1月至12月間，每月預借現金數額約10萬元左右，甚至
    超越10萬元；債務人使用大眾銀行現金卡於94年1月提領現
    金25,200元、94年2月提領現金30,100元、94年3月提領現金
    25,100元、94年5月提領現金30,100元、94年6月提領現金25
    ,100元、94年7月提領現金28,100元、94年8月提領現金30,1
    00元、94年9月提領現金28,100元、94年10月提領現金56,20
    0元、94年11月提領現金30,100元、94年12月提領現金30,10
    0元、95年1月提領現金29,400元、95年2月提領現金30,100
    元、95年3月提領現金29,100元；債務人使用臺北富邦銀行
    信用卡，於95年1月15日密集預借現金三次各10,000元，共
    計30,000元；債務人使用中國信託銀行信用卡，於95年3月
    密集預借現金97,000元。是以債務人乙○○於93年間積欠金
    融機構之總債務為57萬7千元，然於95年7月間協商成立時，
    短短1年多之期間所積欠之債務已高達1,394,141元，此有財
    團法人聯合金融徵信中心93年度金融機構之歸戶債戶資料及
    協議書與無擔保債務還款計畫表在卷可稽，參以債務人93年
    度至95年度所總額分別為193,000元、215,764元、214,630
    元，此有財政部稅務電子閘門財產所得調件明細表附卷可證
    ，是債務人乙○○於93年至95年間，每月仍有16,000元至18
    ,000元不等之收入，而債務人乙○○既然收入不豐，即應撙
    節開支，節省生活，則債務人乙○○於93年至95年間之收入
    ，經參酌行政院主計處公告之98年度最低生活費用（乃以每
    年家庭收支調查，計算出平均每人每月消費支出之60%作為
    最低生活費），臺北市平均每人每月最低生活費為14,558元
    ，已足敷支應其生活所需之費用，卻於短短1年多之期間增
    加其債務80萬餘元，足認債務人乙○○並未謹慎消費、撙節
    開支，節省生活非必要性之支出以求致力還款予各債權人，
    反以辦理現金卡、信用卡之方式，為大量、非必要性之消費
    支出行為，其性質顯非屬一般日常生活所必需之消費，致負
    擔過重之債務。矧依上開債務人信用卡、現金卡之消費明細
    表、交易明細表所示，以及債務人乙○○所自陳之收入、支
    出情形，於債務人乙○○無任何扶養權利人需受債務人扶養
    之情況下，堪認債務人乙○○有「因浪費、賭博或其他投機
    行為，致財產顯然減少或負擔過重之債務，而生開始清算之
    原因」情事存在。
三、綜上所述，本件堪認債務人乙○○有消費者債務清理條例第
    134條第4款所規定之不應免責之情形存在，爰裁定如主文。
中    華    民    國    99    年    8     月    31    日
              民事第一庭    法      官  賴秀蘭
上為正本係照原本作成
如不服本裁定，應於裁定送達後10日內，以書狀向本院提出抗告
，並繳納抗告費新臺幣1千元
中    華    民    國    99    年    8     月    31    日
                            書  記  官  李佩芳

司法院資訊處製作；財團法人民間司法改革基金會備份。
